【裁判字號】    90,判,1577
【裁判日期】    900831
【裁判案由】    都市計畫
【裁判全文】
最  高  行  政  法  院  判  決                    九十年度判字第一五七七號
    原      告  甲 ○ ○
                丁 ○ ○
                乙 ○ ○
                丙○○○
                戊 ○ ○
                許林秀琴
    被      告  苗栗縣政府
    代  表  人  傅學鵬
右當事人間因都市計畫事件，原告不服中華民國八十八年九月二十日內政部台八十八
內訴字第八八○六三一一號再訴願決定，提起行政訴訟。本院判決如左︰
    主  文
原告之訴駁回。
訴訟費用由原告負擔。
    事  實
緣原告以渠等所有坐落苗栗縣頭份鎮○○段四五三、四一九、四二○、四一七、四一
八、四五四、四○七及四○八地號等土地，於民國六十六年間經都市計畫編定為兒童
遊樂場用地，已逾徵收時效為由，於八十七年十二月三日向被告申請撤銷上開土地之
兒童遊樂場用地編定。案經被告八十七年十二月二十四府建都字第八七○○○九六一
五三號函否准所請，原告不服，一再訴願，遞遭決定駁回，遂提起行政訴訟。茲摘敘
兩造訴辯意旨如次：
原告起訴意旨略謂：系爭土地被告如認有使用之需要，應即徵收，否則應依都市計畫
法第二條、土地法第二百十三條、第二百十四條規定撤銷編定，以符憲法保障人民財
產權、處分權之本旨。現都市計畫法已無取得保留地之期限，依該法第二條，原告依
土地法第二百十四條請求，並無不合。保留地之解編與都市計畫之變更、使用，純屬
二事。原告係對已逾徵收時效之土地，申請解編，恢復原來地目，而非申請變更為其
他用地，與通盤檢討無涉。一再訴願決定及原處分誤解變更使用須經通盤檢討，認事
用法顯有違誤，爰請判決撤銷等語。
被告答辯意旨略謂：按都市計畫法第二條規定：「都市計畫依本法之規定，本法未規
定者適用其他法律之規定。」同法第二十六條規定：「都市計畫經發布實施後，不得
隨時任意變更。但擬定計畫之機關每五年至少應通盤檢討一次，依據發展情況並參考
人民建議作必要之變更。對於非必要之公共設施用地，應予撤銷並變更使用。」準此
，都市計畫法第二十六條已有明文規定，即不再適用同法第二條規定後段所稱本法未
規定者，適用其他法律規定，亦即不適用土地法第二百十四條規定撤銷已發布實施之
都市計畫，此業經內政部八十七年十二月一日台（八七）內營字第八七○九五六六號
函釋在案。而有關都市計畫變更程序，都市計畫法第二章已有明定，非被告得為隨時
任意變更，本件應由原告在該都市計畫擬定機關（頭份鎮公所）辦理通盤檢討時再行
提出建議，經都市計畫法規定之變更程序辦理，始為適法，請判決駁回原告之訴等語
。
    理  由
按「都市計畫依本法之規定，本法未規定者適用其他法律之規定。」「都市計畫經發
布實施後，不得隨時任意變更。但擬定計畫之機關每五年至少應通盤檢討一次，依據
發展情況並參考人民建議作必要之變更。對於非必要之公共設施用地，應予撤銷並變
更使用。」都市計畫法第二條、第二十六條定有明文。本件原告以其等所有坐落苗栗
縣頭份鎮○○段四五三、四一九、四二○、四一七、四一八、四五四、四○七及四○
八地號等土地，於六十六年間經都市計畫編定為兒童遊樂場用地，已逾徵收時效為由
，於八十七年十二月三日向被告申請撤銷上開土地之兒童遊樂場用地之編定。經被告
八十七年十二月二十四府建都字第八七○○○九六一五三號函復：「‧‧‧二、依都
市計畫法第二十六條規定都市計畫發布實施後，不得隨時任意變更。請台端在該都市
計畫擬定機關（頭份鎮公所）辦理通盤檢討時再行提出建議。」原告不服，循序提起
本件行政訴訟，主張：現都市計畫法已無取得保留地之期限，故被告如需用系爭土地
應即徵收，否則應依都市計畫法第二條、土地法第二百十三條、第二百十四條規定撤
銷編定，以符憲法保障人民財產權、處分權之本旨。此與都市計畫之變更、使用不同
，蓋原告係申請解編恢復原來地目，而非申請變更為其他用地，與通盤檢討無涉等語
。經查都市計畫法七十七年七月十五日修正公布時已將該法原第五十條第一項、第二
項公共設施保留地取得之期限刪除，則都市計畫之公共設施保留地已無取得期限之限
制。原告申請撤銷系爭土地經都市計畫所為兒童遊樂場用地之編定，無異將都市計畫
原編定變更。而有關都市計畫之變更，都市計畫法第二章已有明定，除符合該章第二
十七條等規定得變更之特別情形外，依首揭第二十六條規定，不得隨時任意變更，僅
得每五年通盤檢討時為變更。是有關都市計畫之變更，都市計畫法已有明文，即無依
該法第二條後段，適用土地法第二百十四條規定之餘地。況土地法第二百十四條規定
之保留徵收期限，係指依土地法第二百十三條規定程序呈請核定公布之保留徵收之土
地，系爭土地係依都市計畫法編定為公共設施用地，非土地法第二百十三條之保留徵
收土地，自無同法第二百十四條規定之適用。再者，都市計畫法係為改善居民生活環
境，並促進市鄉有計畫之均衡發展而制定，公共設施之編定，有其必要性，
無違憲法保障財產權規定意旨。綜上，原告請求依都市計畫法第二條、土地法第二十
三條、第二百十四條規定，撤銷系爭土地之兒童遊樂場保留地編定，於法不合，被告
否准所請，並告知原告應俟該都市計畫擬定機關（頭份鎮公所）辦理通盤檢討時再行
提出建議，揆諸首揭規定，並無違誤，一再訴願決定，遞予維持，均無不合，原告之
訴非有理由，應予駁回。
據上論結，本件原告之訴為無理由，爰依行政訴訟法施行法第二條、行政訴訟法第九
十八條第三項前段，判決如主文。
中    華    民    國      九十      年      八        月    三十一      日
                    最 高 行 政 法 院  第 一 庭
                                審 判 長 法  官      蔡  進  田
                                         法  官      黃  合  文
                                         法  官      姜  仁  脩
                                         法  官      黃  璽  君
                                         法  官      廖  宏  明
右  正  本  證  明  與  原  本  無  異
                                         法院書記官  邱  彰  德
中    華    民    國      九十      年      九        月      三        日


司法院資訊處製作；財團法人民間司法改革基金會備份。
